【裁判字號】    95,台上,6671
【裁判日期】    951130
【裁判案由】    違反毒品危害防制條例
【裁判全文】
最高法院刑事判決            九十五年度台上字第六六七一號
上  訴  人  甲○○
上列上訴人因違反毒品危害防制條例案件，不服台灣高等法院台
中分院中華民國九十五年九月二十日第二審判決（九十五年度上
重訴字第四九號，起訴案號：台灣苗栗地方法院檢察署九十四年
度偵字第七六四號），提起上訴，本院判決如下：
    主  文
原判決撤銷，發回台灣高等法院台中分院。
    理  由
本件原判決撤銷第一審科刑之判決，改判論處上訴人共同連續販
賣第一級毒品罪刑，固非無見。
惟查：(一)、按毒品危害防制條例第十九條第一項規定「犯第四條
至第九條、第十二條、第十三條或第十四條第一項、第二項之罪
者，其供犯罪所用或因犯罪所得之財物沒收，如全部或一部不能
沒收時，追徵其價額或以其財產抵償之」，本條規定，犯販賣毒
品罪者，其犯罪所得之財物均沒收之，係採義務沒收主義。故販
賣毒品所得之對價，不問其中成本若干，利潤多少，均應全部諭
知沒收，貫徹政府查禁煙毒之決心，以符立法本旨。原判決認定
上訴人與廖俊吉共同意圖營利，基於販賣第一級毒品海洛因之概
括犯意聯絡，於民國九十三年八月間某日，向當時人在大陸之程
信豪（通緝中）以每一台兩海洛因新台幣（下同）十二萬五千元
之代價，販入九點三台兩（三四八點七五公克）之海洛因，成本
共一百十六萬二千五百元，因廖俊吉與程信豪間有親戚關係，故
當時僅匯款五十萬元，而由雙方約定俟毒品販賣取得現金收入後
，再陸續將餘款繳清。再由上訴人前往雲林縣斗六市某處，向程
信豪所指定之不詳人士取得上開第一級毒品海洛因後，上訴人、
廖俊吉二人，即自九十三年八月間某日起，至九十三年十月間某
日止，在台中縣豐原市等處，由廖俊吉負責收款，上訴人負責送
貨，而共同連續販賣予綽號「花姨」之不詳真實姓名成年女子及
綽號「泰丙」之不詳真實姓名成年男子等人，上訴人等先以每兩
十六萬五千元之價格（每兩差價四萬元）賣出二次，取得利潤八
萬元後，因發現該批毒品品質不佳，乃由廖俊吉與程信豪再協商
，將其餘之海洛因（七點三兩）降價為成本每兩六萬元，由廖俊
吉等二人以六萬五千元價格（每兩差價五千元）賣出多次牟利等
情，則上訴人販賣海洛因所得財物似為八十萬四千五百元（即33
萬＋47.45萬＝80.45萬），乃原判決竟認上訴人販賣毒品所得財
物為十一萬六千五百元（即4萬元X2次=8萬元，5千元X7.3=3萬65
00元）之利潤。適用法則即有違誤。(二)、原判決認定上訴人與廖
俊吉二人為圖取更大利潤，共謀自行向毒品上源直接販入毒品以
降低成本，遂於九十四年一月間某日，承前共同販賣第一級毒品
海洛因之概括犯意聯絡，自大陸地區購買管制進口物品毒品海洛
因，再共同基於將所購買之第一級毒品海洛因自大陸地區私運至
台灣地區及運輸毒品之犯意聯絡，先合資五十萬元，匯款予當時
人在大陸、綽號「阿境」之真實姓名不詳成年男子，「阿境」之
男子再追加出資十萬元，而與上訴人、廖俊吉共同基於犯意之聯
絡，透過不詳管道，購得第一級毒品海洛因三百五十公克等情，
惟理由欄卻未論述上訴人與廖俊吉、「阿境」間就販賣毒品部分
為共同正犯，致事實認定與理由論述前後亦有矛盾之違誤。(三)、
原判決復認上訴人與廖俊吉、「阿境」所販入之海洛因因無法將
該海洛因毒品直接私運入台灣地區，乃先存放於同具有運輸及私
運毒品犯意聯絡之程信豪處……迄同年二月間某日，因程信豪表
示已覓得具有運輸及私運毒品犯意聯絡綽號「阿吉」之不詳真實
姓名成年男子，得以郵寄方式將毒品運回台灣後，上訴人、廖俊
吉二人乃於九十四年二月十五日又再共赴大陸，於同年二月十七
日在大陸珠海飯店與「阿境」共同對該批毒品進行驗貨，上訴人
與廖俊吉分別於同年二月十八日、二十日返台，迄同年二月二十
一日下午十五時三十分左右，上訴人、廖俊吉依原定之計畫，由
廖俊吉在台中市○○路台中市警察局第五分局前，先交付甲○○
二十萬元，以供支付程信豪私運海洛因之運輸費用，再由甲○○
於該日下午十六時左右，委請不知情之女友顏珊珊，駕車搭載上
訴人前往台南縣仁德鄉○○道附近「7-11」便利商店前，甲○○
交付該二十萬元予同具有運輸及私運毒品犯意聯絡綽號「小楊」
之真實姓名不詳成年男子，而順利取得上開毒品海洛因等情，理
由欄並論述上訴人、廖俊吉就就此部分運輸毒品、私運管制物品
進口之犯行，與程信豪、綽號「阿境」、「阿吉」、「小楊」等
人間，亦有共同之犯意聯絡、行為分擔，均為共同正犯，但依原
判決認定之事實，該名「小楊」之男子只將已運抵台灣之毒品海
洛因在台南縣仁德鄉○○道附近「7-11」便利商店前交予上訴人
，上情究竟如何與上訴人間具有運送毒品、私運管制物品進口之
犯意聯絡及行為分擔，原判決未予詳述其所憑之依據及理由，亦
嫌理由欠備。(四)、刑法第四十二條經政府於九十四年二月二日修
正公布，該條第三項規定：「易服勞役以新台幣一千元、二千元
或三千元折算一日，但勞役期限不得逾一年」。第五項前段規定
：「罰金總額折算逾一年之日數，以罰金總額與一年之日數比例
折算」，是依新法之規定，罰金易服勞役之折算標準即有以新台
幣一千元、二千元或三千元折算一日，或以罰金總額與一年之日
數比例折算四種情形，原判決併科罰金五十萬元，理由欄並以：
刑法第四十二條第三項規定：「罰金總額折算逾六個月之日數者
，以罰金總額與六個月之日數比例折算。」，而新修正公布施行
之刑法第四十二條第五項規定：「罰金總額折算逾一年之日數者
，以罰金總額與一年之日數比例折算。」，經比較修正前後之易
服勞役折算標準結果，以修正後之規定，並未有利於上訴人，自
應依刑法第二條第一項前段規定，適用修正前之刑法第四十二條
第三項規定，定其折算標準云云。但查原判決理由內並未針對本
案判處罰金新台幣五十萬元依修正後之規定定易服勞役之結果（
依最高標準每日三千元折算仍未逾六個月之日數），說明如何以
未較修正前之規定有利於上訴人之具體內容，亦嫌理由欠備。以
上或為上訴意旨所指摘，或為本院得依職權調查之事項，應認原
判決有撤銷發回更審之原因。
據上論結，應依刑事訴訟法第三百九十七條、第四百零一條，判
決如主文。
中    華    民    國  九十五  年   十一   月   三十   日
                      最高法院刑事第七庭
                          審判長法官  呂  潮  澤
                                法官  吳  昆  仁
                                法官  孫  增  同
                                法官  趙  文  淵
                                法官  吳      燦
      本件正本證明與原本無異
                                      書  記  官
中    華    民    國  九十五  年   十二   月    七    日
                                                Ａ


司法院資訊處製作；財團法人民間司法改革基金會備份。
